【裁判字號】    89,上易,2291
【裁判日期】    890808
【裁判案由】    竊盜
【裁判全文】
臺灣高等法院刑事判決                          八十九年度上易字第二二九一號
    上  訴  人  臺灣桃園地方法院檢察署檢察官
    被      告  甲○○
右上訴人因被告竊盜案件，不服臺灣桃園地方法院八十八年度易字第一九四號，中
華民國八十九年四月七日第一審判決（起訴案號：臺灣桃園地方法院檢察署八十八年
度偵字第一０四四二號）提起上訴，本院判決如左：
    主  文
上訴駁回。
    理  由
一、公訴意旨略以：被告甲○○意圖為自己不法之所有，於民國八十八年六月二十九
    日凌晨零時許，乘座由李炳倫所駕駛之機車，途經桃園縣中壢市○○路一九七號
    前，趁李炳倫下車處理事務不注意之際，將乙○○（李炳倫之嫂）所有暫由李炳
    倫保管使用車牌號碼ＳＬＦ─二一六號輕機車一部竊取，得手後留供己用，嗣經
    李炳倫報警始於八十八年七月一日十二時五十分許，在桃園縣復興鄉羅浮村四鄰
    羅浮八二號為警查獲，並取回上述失竊之車牌號碼ＳＬＦ─二一六號輕機車。因
    認被告涉犯刑法第三百二十條第一項之竊盜罪嫌。
二、按犯罪事實應依證據認定之，無證據不得推定其犯罪事實；不能證明被告犯罪者
    ，應諭知無罪之判決，刑事訴訟法第一百五十四條、第三百零一條第一項分別定
    有明文。又按刑法之竊盜罪，須意圖為自己或第三人不法之所有，而竊取他人之
    動產，為其成立要件。
三、本件公訴人起訴被告犯有竊盜罪嫌，係以被害人乙○○、李炳倫於警訊中之指訴
    及贓物領據一紙在卷為其認定之依據。其上訴意旨另稱：本件被告原係與被害人
    李炳倫及證人湯智惟共同自檢察署返回被害人李炳倫住處，嗣被害人與被告共乘
    一輛，與湯智惟一同前往找友人，途中因李炳倫臨時有事表示欲找人尋仇，因被
    告不願涉入其中即與湯智惟一起在路旁等待，因被害人李炳倫遲未返回，被告即
    向湯智惟稱欲騎該機車四處走走，嗣返回原址未見被害人出現即逕將機車騎回大
    溪之事實，業據被告於偵查中坦承不諱。法院審理時，被害人雖出面稱甲○○離
    開時曾告知欲借該車云云。然被害人與被告係初識，依常理借貸當會約定返還期
    間及聯絡方法，是被告與被害人間未約定上開事項，機車即由被告騎走，是該車
    究係被告向無管理權人之證人湯智惟商借，抑確向被害人所借尤應查明，且被害
    人及機車車主於警訊時均稱該車係遭竊，亦有警訊筆錄可參，本件是否犯後被害
    人與被告達成協議，被害人乃出面迴護不得而知；再者，被告縱係借用則返回現
    場未見被害人後即返回復興鄉住處，嗣無聯絡告知上情，而予以侵吞。其將機車
    騎去之時，有意圖為自己不法所有之意圖，當屬無疑，則原審認定之事實與檢察
    官起訴之事實是否同一，有無變更起訴法條而為被告侵占之有罪判決，原審判決
    未審酌及此而反判被告無罪，其適用法律自有違誤等詞。
四、訊據被告堅決否認有公訴人起訴之竊盜犯行，辯稱：伊沒偷機車，伊於八十八年
    六月二十八日當日夜間，與李炳倫、湯智惟等三人，同時在地檢署獲交保，一同
    搭計程車至李炳倫住處，至翌日（即六月廿九日）凌晨時，李炳倫騎機車載伊，
    本來要送伊回家，後來和湯智惟一同去找李炳倫的朋友，在途中因李炳倫說要找
    朋友麻煩，而由李炳倫與湯智惟進去，伊因害怕就先向李炳倫借機車離開，因之
    前未曾至李炳倫住處，伊逛了二、三小時，因找不到他住處，始未還他機車等語
    。
五、經查八十八年六月二十八日晚間甲○○、李炳倫及楊智惟三人確實在臺灣桃園地
    方法院檢察署同時獲交保，業據原審調取該署當日交保名單一紙（影本）附於原
    審卷第四八頁可稽。證人湯智惟於原審亦證稱：伊與李炳倫及被告，於獲交保後
    ，即一同搭計程車至李炳倫住處，約於翌日凌晨二時許，李炳倫說要去尋仇，伊
    等就一同前往，由李炳倫騎機車載被告，而伊騎自己的機車，至平鎮○○○○○
    路上，伊等勸李炳倫算了，伊等就到平鎮消防隊對面的檳榔攤，而伊去接伊女性
    的朋友，剛好碰到伊認識的警察，就由伊與李炳倫至裏面與警察喝酒聊天，而被
    告在外面因等太久，就進來跟李炳倫借車要出去走走，後來伊載伊女性朋友離去
    ，而李炳倫則由伊檳榔攤的朋友載回去等語（見原審八十九年三月十七日訊問筆
    錄），核與被害人李炳倫於原審證稱：伊等三人一起被交保，坐計程車至伊住處
    ，後來一起去檳榔攤，伊與湯智惟及另一名警員在檳榔攤喝酒，被告在外面等，
    進來跟伊說機車借他騎一下，伊就讓他騎走，伊喝完酒後，他都沒回來，伊就回
    家了等語（見原審八十九年三月二十四日審判筆錄）相符。已足證被告確有向李
    炳倫借用該機車。況被害人李炳倫陳稱：本件係由伊嫂子（即乙○○）報案的，
    因他怕車子被騎去作壞事；伊有跟乙○○說機車係借給甲○○，而乙○○怕他騎
    去作案，就叫伊找回來，伊就去甲○○家附近去找，找不到才在當地警局請警員
    協助，當時甲○○在伊住處有留一口卡資料，所以伊根據上面的資料去找他等語
    （見原審八十九年三月二十四日審判筆錄）。再參以李炳倫報案之地點及被告被
    查獲之地點，確均係在被告住處附近，被害人李炳倫於原審之陳述為可採信。被
    告既係向李炳倫借用該機車，後因找不到李炳倫，無法將機車返還，暫將機車放
    置於其住處，即為警查獲，尚難認被告有不法所有之意圖，自不構成竊盜罪。本
    件公訴人係以竊盜之犯罪事實起訴，因與侵占之基本社會事實並非同一，尚不生
    上訴意旨所述變更起訴法條，改論處被告侵占罪之問題，合予敘明。
六、此外，復查無其他具體事證足資證明被告確有起訴書所載之竊盜犯行，不能證明
    被告犯罪。
七、原審據上理由，以不能證明被告犯罪，而為被告無罪之判決。經核並無不合。檢
    察官上訴意旨仍執被害人乙○○、李炳倫於警訊中之指訴及有贓物領據一紙為據
    等前詞，指摘原判決不當，為無理由，應予駁回。
八、本件既為無罪之判決，自與臺灣桃園地方法院檢察署八十八年度偵字第一０二二
    一號所移送被告涉嫌於八十八年六月二十八日中午十二時許，與宗成一共同行竊
    部分，無連續犯裁判上一罪之關係，自應將該併辦案卷退回檢察官依法處理，附
    此敘明。
據上論斷，應依刑事訴訟法第三百六十八條，判決如主文。
本案經檢察官陳吉穗到庭執行職務。
中    華    民    國    八十九    年       八       月        八        日
                          臺灣高等法院刑事第三庭
                              審判長法  官  張  連  財
                                    法  官  張  傳  栗
                                    法  官  李  英  勇
右正本證明與原本無異。
不得上訴。
                                    書記官  倪  淑  芳
中    華    民    國    八十九    年       八       月        十        日


司法院資訊處製作；財團法人民間司法改革基金會備份。
